【裁判字號】    98,裁,2229
【裁判日期】    980917
【裁判案由】    臺灣地區與大陸地區人民關係條例
【裁判全文】
最  高  行  政  法  院  裁  定
                                      98年度裁字第2229號
上  訴  人  許翼權即南北坊企業社
被 上訴 人  內政部
代  表  人  江宜樺
上列當事人間臺灣地區與大陸地區人民關係條例事件，上訴人對
於中華民國98年5月27日臺北高等行政法院97年度訴字第3179號
判決，提起上訴，本院裁定如下：
    主  文
上訴駁回。
上訴審訴訟費用由上訴人負擔。
    理  由
一、按對於高等行政法院判決之上訴，非以其違背法令為理由，
    不得為之，行政訴訟法第242條定有明文。依同法第243條第
    1項規定，判決不適用法規或適用不當者，為違背法令；依
    同法第243條第2項規定，判決有該條項所列各款情形之一者
    ，為當然違背法令。又提起上訴，應以上訴狀表明上訴理由
    並應添具關於上訴理由之必要證據，復為同法第244條第1項
    第4款及第2項所明定。是當事人提起上訴，如以原審判決有
    不適用法規或適用不當為理由時，其上訴狀應有具體之指摘
    ，並揭示該法規之條項或其內容；如以原審判決有行政訴訟
    法第243條第2項所列各款情形為理由時，其上訴狀應揭示合
    於該條款之事實。上訴狀或理由書如未依上述方法表明，或
    其所表明者顯與上開法條規定之違背法令情形不相合時，即
    難認為已合法表明上訴理由，其上訴自非合法。又原審判決
    如已明確說明其適用法律之見解，並就當事人主張之法律見
    解，說明其不採之理由，且原判決所採見解與司法院解釋、
    本院判例及通說見解均無牴觸者，當事人如仍堅持其於原審
    主張之歧異見解作為上訴理由，即與所謂原判決「違背法令
    」之情形顯不相當，要難謂為適法之上訴理由。
二、緣被上訴人以上訴人經查獲分別於民國（下同）96年3月20
    日、96年4月5日，各在中國時報及聯合報刊登大陸地區婚姻
    媒合廣告，茲審酌上訴人前迭因在電視頻道播映大陸地區婚
    姻媒合廣告，業經被上訴人予以裁罰3次在案等情，乃依兩
    岸人民關係條例第89條第1項規定，以97年1月9日處分書課
    處上訴人罰鍰新臺幣（下同）50萬元。嗣又查獲上訴人於96
    年4月17日至96年5月3日間，復分別在中國時報、聯合報及
    自由時報刊登大陸地區婚姻媒合廣告，遂以97年4月17日處
    分書再課處上訴人罰鍰50萬元。嗣後被上訴人再查獲上訴人
    於96年5月30日至96年6月18日間，又在中國時報刊登大陸地
    區婚姻媒合廣告，被上訴人乃以97年5月9日處分書課處上訴
    人罰鍰50萬元（註：處分書附件所錄後9筆係屬誤植）。上
    訴人對前揭三次處罰均不服，循序提起行政訴訟，經原審法
    院判決駁回後，提起本件上訴。
三、上訴意旨雖主張：原審判決適用最高法院刑事判決作為適用
    傳聞法則排除之證明法則，並未說明為何引用之理由，且行
    政訴訟法並無刑事訴訟法第159條等規定之傳聞法則之適用
    ，顯然構成行政訴訟法第243條第6款規定，判決不備理由之
    當然違背法令；原審判決援引最高法院刑事判決，適用刑事
    訴訟法之條文作為行政訴訟認定證據、是否調查證據之唯一
    理由，原審判決顯有法規適用不當之違背法令；原審判決之
    舉證責任分配，違反證據法則及行政訴訟法第133條規定，
    顯有法規適用不當之違背法令；大陸地區物品勞務服務在臺
    灣地區從事廣告活動管理辦法第6條第3款之規定，僅就大陸
    人民與臺灣人民之婚姻媒介加以處罰，違反憲法上所保障之
    言論自由及平等原則等語。惟核其上訴理由，無非係以其主
    觀歧異之見解，對原審取捨證據、認定事實及適用法律之職
    權行使，指摘為不當，且誤解原判決適用刑事訴訟法之條文
    為裁判依據（其實原判決僅係參考最高法院97年台上字第20
    49號及81年台上字第2792號刑事判決意旨，說明傳聞證據排
    除法則而已），而非具體表明合於不適用法規、適用法規不
    當、或行政訴訟法第243條第2項所列各款之情形，難認對該
    判決之如何違背法令已有具體之指摘。依首開規定及說明，
    應認其上訴為不合法。
四、依行政訴訟法第249條第1項前段、第104條、民事訴訟法第9
    5條、第78條，裁定如主文。
中    華    民    國    98    年    9     月    17    日
                    最高行政法院第七庭
                        審判長法官  藍  獻  林
                              法官  廖  宏  明
                              法官  張  瓊  文
                              法官  姜  素  娥
                              法官  林  文  舟
以  上  正  本  證  明  與  原  本  無  異
中    華    民    國    98    年    9     月    18    日
                              書記官  邱  彰  德


司法院資訊處製作；財團法人民間司法改革基金會備份。
